【裁判字號】    98,易,1296
【裁判日期】    990126
【裁判案由】    竊盜
【裁判全文】
臺灣臺南地方法院刑事判決              98年度易字第1296號
公  訴  人  臺灣臺南地方法院檢察署檢察官
被      告  丁○○
                    （現另案羈押於臺灣臺南看守所）
            乙○○
            戊○○
上列被告因竊盜案件，經檢察官提起公訴（98年度偵字第9344號
），本院判決如下：
    主  文
丁○○、乙○○共同踰越安全設備竊盜，均累犯，各處有期徒刑
捌月。
戊○○無罪。
    事  實
一、丁○○前因竊盜、恐嚇案件，經臺灣臺南地方法院以94年度
    易字第727號、95年度易字第198號、96年度簡字第1305號判
    決分別判處有期徒刑7月、1年6月、3月確定，嗣均經減刑並
    接續執行後，於民國97年1月31日縮刑期滿執行完畢。乙○○則因竊盜案件，經臺灣高等法院臺南分院以95年度上訴字
    第989號判決判處有期徒刑10月、經臺灣臺南地方法院95年
    度易字第478號判決判處有期徒刑1年6月確定，嗣經減刑並
    定應執行刑為有期徒刑1年1月，於96年7月16日執行完畢。
二、詎丁○○、乙○○仍不知悔改，復共同基於意圖為自己不法
    所有之犯意聯絡，於98年6月23日凌晨3時10分許，由丁○○
    駕駛車牌號碼為E2-7089（起訴書誤載為EZ-7089）號自小客
    車，搭載乙○○及不知情之戊○○，至甲○○位於臺南縣新
    化鎮知義里新和庄（起訴書誤載為知義裡新和莊）133之50
    號住處外後，由丁○○將車迴轉後先下車，並徒手將甲○○
    裝設於屋外之監視器拆卸下來，再將獨立於屋外之廁所之鋁
    窗亦拆卸後，由乙○○踰越廁所之窗戶進入廁所內部欲行竊
    ，惟乙○○進入後，發現該建物僅為廁所，並無財物且無法
    通往其他房間，遂爬出該廁所，其二人並再繞至房屋大門處
    ，在房屋大門附近發現有一茶桌，內置有瑞士刀3把、剪刀1
    把，丁○○遂將該等財物竊取得手。嗣二人至大門處嘗試進
    入屋內時，為甲○○發現並報警查獲，當場並扣得瑞士刀3
    支、剪刀1把（業經甲○○領回）、注射針筒2支（另經檢察
    官分案處理），始悉上情。
三、案經臺南縣警察局新化分局報請臺灣臺南地方法院檢察署檢
    察官偵查起訴。
    理  由
甲、關於證據能力之部分：
一、被告丁○○、乙○○於警詢、偵查及本院準備及審理程序中
    所為之自白供述，均非出於強暴、脅迫、利誘、詐欺、疲勞
    訊問、違法羈押或其他不正之方法所得，亦非違反法定障礙
    事由經過期間不得訊問或告知義務之規定而為，依刑事訴訟
    法第156條第1項、第158條之2規定，應認為均有證據能力。
二、共同被告即證人丁○○於司法警察詢問時所為之陳述，係屬
    被告戊○○以外之人於審判外之言詞陳述，既經被告戊○○
    表示不同意採為證據之意思，依刑事訴訟法第159條第1項之
    規定，應認為對被告戊○○不具證據能力，惟被告乙○○同
    意採為證據，是對於被告乙○○而言，應有證據能力。
三、按證人依法應具結而未具結者，其證言不得作為證據，刑事
    訴訟法158條之3亦有明文。本件共同被告即證人丁○○於98
    年6月23日在偵查中以被告身份所為之言詞陳述，因未經具
    結，依前揭規定，應無證據能力。至於共同被告即證人丁○○於98年8月11日在偵查中之證述，業經合法具結，自具有
    證據能力。
四、共同被告乙○○於司法警察詢問時所為之言詞陳述，業經被
    告戊○○、丁○○表示均不爭執其證據能力，本院審酌該言
    詞陳述作成時之情況，亦認為適當，依刑事訴訟法第159條
    之5之規定，應認為具有證據能力。
五、共同被告戊○○於司法警察詢問時所為之言詞陳述，業經被
    告丁○○、乙○○表示均不爭執其證據能力，本院審酌該言
    詞陳述作成時之情況，亦認為適當，依刑事訴訟法第159條
    之5之規定，應認為具有證據能力。
六、至證人甲○○於司法警察詢問時所為之言詞陳述，業經被告
    戊○○、丁○○、乙○○三人表示均不爭執其證據能力，本
    院審酌該言詞陳述作成時之情況，亦認為適當，依刑事訴訟
    法第159條之5之規定，應認為具有證據能力。
七、另贓物認領保管單、臺南縣警察局新化分局搜索扣押筆錄、
    現場位置繪製圖、被告戊○○之名片、及車號為E2-7089之
    中古汽車（委賣）合約書，固係屬被告以外之人於審判外之
    書面陳述，惟業經被告戊○○、丁○○、乙○○三人表示均
    不爭執其證據能力，此外，本院審酌該些書面陳述作成時之
    情況，亦認為適當，依刑事訴訟法第159條之5之規定，應認
    為均具有證據能力。至現場暨扣案物品之照片18張，因係以
    機械方式所留存之影像，非屬供述證據，核無傳聞法則之適
    用，且前揭證據均與本案具有關聯性，而上開照片係經警員
    合法攝得，應認具有證據能力。
乙、實體部分：
壹、有罪部分：
一、訊據被告丁○○、乙○○對於上開事實於警詢、偵訊、及本
    院審理時均坦承不諱，互核復大致相符，且經證人即甲○○
    於警詢時證述在卷，此外，並有贓物認領保管單、臺南縣警
    察局新化分局搜索扣押筆錄、現場位置繪製圖各1份、現場
    暨扣案物品之照片18張等物在卷可稽，足認被告丁○○、乙○○之上開任意性自白與事證相符，應堪採信。是本件事證
    明確，被告丁○○、乙○○之上揭犯行已資認定，應依法論
    科。
二、按窗戶、採光罩等，依通常觀念，均具有隔絕防閑作用，故
    屬防盜之安全設備（此最高法院45年度台上字第1443號判例
    、78年度台上字第4418號判決意旨均可資參照），是本件核
    被告丁○○、乙○○所為，均係犯刑法第321條第1項第2款
    之踰越安全設備加重竊盜罪。另被告二人就前揭犯行間，有
    犯意聯絡及行為分擔，應論以共同正犯。次查，被告二人於
    夜間所侵入之建物，係為獨立之廁所空間，非可供人居住，
    顯非屬於住宅或有人居住之建築物，至被告戊○○對於被告
    丁○○、乙○○之犯行主觀上並不知情，客觀上亦未參與（
    理由詳如後述），是原起訴意旨認被告丁○○、乙○○所為
    ，係另涉犯夜間侵入住宅及結夥三人以上竊盜，容有誤會，
    併此敘明。再查，被告丁○○、乙○○有如犯罪事實欄所述
    之論罪科刑紀錄，被告丁○○於97年1月31日縮刑期滿執行
    完畢，被告乙○○於96年7月16日執行完畢，此有臺灣高等
    法院被告前案記錄表2份在卷可稽，是其等於受徒刑之執行
    完畢後，於5年內故意再犯本件有期徒刑以上之罪，依刑法
    第47條第1項之規定，均應論以累犯，並加重其刑。爰審酌
    被告丁○○、乙○○二人前均已有竊盜之前科，卻仍不知悔
    改，犯罪之動機、手段、於夜間踰越安全設備竊盜對於被害
    人所生之危害匪淺，惟念及被告二人因本件犯罪所得之利益
    甚微，並已全數發還予被害人，且其二人犯後尚知坦承犯行
    ，態度良好，並兼衡其等之教育及智識程度、家庭及經濟狀
    況等一切情狀，各量處如主文所示之刑，以資懲儆。
貳、無罪部分：
一、公訴意旨略以：被告戊○○與丁○○、乙○○共同基於意圖
    為自己不法所有之犯意聯絡，於98年6月23日凌晨3時10分許
    ，由丁○○駕駛車牌號碼E2-7089號自小客車，搭載乙○○
    、戊○○至甲○○位於臺南縣新化鎮知義里新和庄133之50
    號住處外後，推由戊○○在車上把風，丁○○、乙○○則下
    手行竊。協定既定，丁○○先將甲○○裝設於屋外之監視器
    拆卸下來，再與乙○○至上址房屋左側，由丁○○將房屋鋁
    窗加以拆卸後，乙○○藉由窗戶爬入屋內行竊（侵入住居部
    分未據告訴），然乙○○進入屋內後，發現該房間並無財物
    且無法通往其他房間，遂爬出該房間。2人再繞至房屋大門
    處，在房屋大門附近發現有一茶桌，內置有瑞士刀3把、剪
    刀1 把，丁○○遂將該等財物竊取得手。嗣2人至大門處嘗
    試進入屋內時，為甲○○發現並報警處理，警方迅速趕至現
    場，當場逮捕丁○○、乙○○及戊○○，並扣得瑞士刀3支
    、剪刀1把（業經甲○○領回）、注射針筒2支（另待毒偵案
    處理），始悉上情。因認被告戊○○所為，亦涉犯刑法第
    321條第1項第4款、第1款、第2款之結夥三人夜間侵入住宅
    踰越其他安全設備竊盜罪嫌。
二、按犯罪事實應依證據認定之，無證據不得認定犯罪事實；又
    不能證明被告犯罪者，應諭知無罪之判決，刑事訴訟法第15
    4條第2項、第301條第1項前段分別定有明文。再按認定犯罪
    事實所憑之證據，其為訴訟上之證明，須達於通常一般人均
    不致有所懷疑，而得確信其為真實之程度者，始得據為有罪
    之認定，倘其證明未達到此一程度，而有合理之懷疑存在時
    ，尚難為有罪之認定基礎；苟積極證據不足為不利於被告事
    實之認定時，即應為有利於被告之認定，更不必有何有利之
    證據，此有最高法院76年台上字第4986號、30年上字第816
    號判例可資參照。
三、本件起訴書認被告戊○○涉有前開罪嫌，係以證人丁○○、
    乙○○之證述，扣押物品目錄表、現場圖、贓物認領保管單
    、及照片等作為主要之依據。惟被告戊○○自警、偵訊時即
    堅決否認有何共同竊盜之犯行及犯意，辯稱：伊本身是作中
    古汽車買賣，98年6月21日伊父親友人羅金輝將車號E2-7089
    的車輛出售予伊（惟尚未過戶），在98年6月22日晚上伊係
    先在共同之友人處遇到丁○○，提及有台車要賣，丁○○表
    示有興趣並要試車，遂於當晚12時，伊和丁○○就先在玉井
    試車，約過30分鐘丁○○表示還要讓亦有意願購車之乙○○
    一同試車，故開到台南永康讓乙○○一同試車，伊原坐在副
    駕駛座，試到一半，就換丁○○坐上駕駛座，乙○○坐在副
    駕駛座，伊則到後座去睡覺，後來就被警察查獲，伊睡覺的
    過程中，雖有感覺到停車、開車門的聲音，但沒有印象有誰
    跟伊講什麼話等語。
四、經查：
（一）被告戊○○是作中古汽車買賣，案發前日即98年6月22 日
      晚上，被告戊○○是先在友人處遇到被告丁○○，提及有
      車號E2-7089之車輛要出售，被告丁○○表示有興趣並提
      議試車，當晚12時先從玉井出發，後再到永康搭載被告乙○○，最後改由被告丁○○坐駕駛座，被告乙○○坐副駕
      駛座，被告戊○○則到後座躺著，駕車期間，被告丁○○
      、乙○○並無明白提及要去竊盜一事，僅被告丁○○曾說
      「要帶被告乙○○去一個地方看看」，被告乙○○即瞭解
      用意，嗣到案發地點後，被告丁○○先將車迴轉後停車，
      其即先下車，被告乙○○次之，被告戊○○從頭至尾均未
      下車，以及現場均無燈光，警車到達時，是被告乙○○先
      發現並喊叫被告丁○○上車等情，業據被告丁○○於偵訊
      及本院審理時證述在卷（偵查卷第26至28頁、本院卷第15
      3 至181頁參見），核與被告乙○○在警詢之陳述、及於
      本院審理時具結之證述相符（警卷第2至11頁、本院卷第
      182至204頁參見），此外，並有被告戊○○之名片1件、
      及車號為E2-7089之中古汽車（委賣）合約書2份及行照1
      份在卷可稽，應堪信為真實。是被告戊○○辯稱當天所以
      會將車號EL-7 089的車輛交給被告丁○○搭載被告乙○○
      駕駛至案發地點之動機及目的，乃是為要推銷前揭車輛所
      進行之試車行為，自屬有據，洵堪採信，況審酌被告丁○○、乙○○均具結證稱其二人於事前乃至在車上均未曾明
      白提及要去案發地點進行竊盜，僅曾提及要去一個地方看
      看，是自難僅以被告丁○○等人竊盜時所駕駛之車輛為被
      告戊○○所提供此點，即遽行認定被告戊○○已經知悉被
      告丁○○、乙○○等人要前往案發地點竊盜，並形成共同
      竊盜之犯意聯絡，或有公訴蒞庭檢察官所認之幫助竊盜故
      意存在。
（二）次查，共同被告即證人丁○○於偵查及本院審理時固具結
      證稱：伊有請戊○○把風沒錯，但戊○○沒有回應，就躺
      在那邊，連看都沒有在看，但若戊○○真發現有人經過，
      應該也是會通知等語（偵查卷第27至28頁、本院卷第169
      至172頁參見），惟另一在場證人即共同被告乙○○於偵
      查中及本院審理時均證稱：當天被告丁○○迴轉並停好車
      後馬上就下車，只有叫被告乙○○等一下，根本沒有轉頭
      跟戊○○說『幫忙看一下車，如果有人的話要通知』等語
      （偵查卷第13至15頁、本院卷第192、201至202頁參見）
      ，與被告丁○○之證述並不相同，是被告丁○○當時究竟
      有無叫被告戊○○把風，已屬有疑。更況，被告丁○○證
      述伊對被告戊○○說『幫忙看一下車，如果有人的話要通
      知』時，被告戊○○當時根本沒有回應，就躺在那邊，連
      看都沒有在看，是縱使被告丁○○確有說出前開話語，被
      告戊○○主觀上是否已經能夠瞭解被告丁○○前揭話語之
      意義是指『其等要下車竊盜，請其擔任把風工作』？又被
      告戊○○是否確有同意擔任把風工作並確實與其等就竊盜
      一事形成犯意聯絡，亦屬不明，至於被告丁○○於偵查中
      證述『若戊○○真發現有人經過，應該也是會通知』等語
      ，亦僅屬針對檢察官所提出之假設性問題時所做之臆測性
      回答而已，尚難以此純粹臆測之詞推論被告戊○○已有同
      意把風一事。末查，從當天警車果真前來時，亦並非是由
      被告戊○○下車通知被告丁○○等人之情觀之，自應認定
      被告丁○○縱有委請被告戊○○把風，被告戊○○亦並未
      同意要參與把風之工作，是本件尚難單憑被告丁○○與其
      他目擊之證人即共同被告乙○○證述不一、且純屬臆測之
      證詞，即為被告戊○○不利之認定。
（三）末查，本件復查無其他積極具體證據足供證明被告戊○○
      確有與被告丁○○、乙○○結夥三人夜間侵入住宅踰越其
      他安全設備竊盜之犯行及犯意，揆諸上開說明，被告戊○○之犯罪尚屬不能證明，自應為無罪之諭知。
據上論斷，應依刑事訴訟法第299條第1項前段、第301條，刑法
第28條、第321條第1項第2款、第47條第1項，刑法施行法第1條
之1，判決如主文。
本案經檢察官丙○○到庭執行職務。
中    華    民    國    99    年    1     月    26    日
                  刑事第八庭  法  官  林臻嫺
以上正本證明與原本無異。
如不服本判決應於收受本判決後10日內向本院提出上訴書狀，並
應敘述具體理由。如未敘述上訴理由者，應於上訴期間屆滿後20
日內向本院補提理由書狀（均須按他造當事人之人數附繕本）「
切勿逕送上級法院」。
                              書記官  洪培綺
中    華    民    國    99    年    1     月    26    日
附錄本件論罪科刑法條：
中華民國刑法第321條
犯竊盜罪而有左列情形之一者，處 6 月以上、 5 年以下有期徒
刑：
一、於夜間侵入住宅或有人居住之建築物、船艦或隱匿其內而犯
    之者。
二、毀越門扇、牆垣或其他安全設備而犯之者。
三、攜帶兇器而犯之者。
四、結夥三人以上而犯之者。
五、乘火災、水災或其他災害之際而犯之者。
六、在車站或埠頭而犯之者。
前項之未遂犯罰之。


司法院資訊處製作；財團法人民間司法改革基金會備份。
